臺灣臺北地方法院民事判決
109年度簡上字第106號
上訴人即附  
帶被上訴人  銘望實業有限公司

法定代理人  張謨揚  


訴訟代理人  張致祥律師
            林聖凱律師
被上訴人即  
附帶上訴人  許汶如即美人魚產後護理之家

            毛靖雅  
共      同
訴訟代理人  張祐豪律師
            楊恭瑋律師
上列當事人間請求返還押租金事件，上訴人對於中華民國108年1
2月13日本院臺北簡易庭108年度北簡字第3143號第一審判決提起
上訴，被上訴人並為附帶上訴，本院於民國110年10月6日言詞辯
論終結，判決如下：
    主      文
上訴駁回。
原判決關於命附帶上訴人毛靖雅給付部分，及該假執行之宣告暨
命附帶上訴人毛靖雅負擔訴訟費用之裁判均廢棄。
上開廢棄部分，附帶被上訴人在第一審之訴駁回。
其餘附帶上訴駁回。
第二審訴訟費用，關於上訴部分，由上訴人負擔；關於附帶上訴
部分，由附帶上訴人許汶如即美人魚產後護理之家負擔。
    事實及理由
壹、程序方面：
　　按被上訴人於言詞辯論終結前，得為附帶上訴。附帶上訴雖
    在被上訴人之上訴期間已滿，或曾捨棄上訴權或撤回上訴後
    ，亦得為之，民事訴訟法第460條第1項前段、第2項分別定
    有明文。又上開規定於簡易程序第一審判決之上訴程序準用
    之，同法第436條之1第3項亦有明定。本件原審本訴部分業
    經確定，兩造均未表示不服，上訴人即附帶被上訴人銘望實
    業有限公司（下稱上訴人）就本件反訴部分，經第一審判決
    其敗訴部分提起上訴，被上訴人即附帶上訴人許汶如即美人
    魚產後護理之家、毛靖雅（下各稱美人魚之家、毛靖雅，合
    稱為被上訴人）雖於上訴期間屆滿後之民國109年4月28日始
    就反訴之敗訴部分提起附帶上訴（本院卷第90頁），依前揭
    規定，仍應予准許。
貳、實體方面：
一、上訴人主張：美人魚之家於103年10月28日與伊簽訂房屋租
    賃契約書（下稱系爭契約），承租伊所有之門牌號碼臺北市
    ○○區○○○路0段00號5樓房屋（下稱系爭房屋），約定租賃期
    間自103年11月1日起至113年10月31日止，每月租金為新臺
    幣(下同)18萬3,000元，並於簽約當時交付押金36萬6,000元
    。嗣美人魚之家於107年11月3日提前終止租約，107年11月1
    3日所通知之點交未依債之本旨返還系爭房屋，不生提出之
    效力，伊得拒絕受領，免負受領遲延責任，故美人魚之家仍
    應給付107年11月至12月相當於租金之不當得利或損害 、由
    伊代墊付之管理費各36萬6,000元、3萬元，及提前解約之損
    害賠償18萬3,000元；且美人魚之家損壞系爭房屋之樓地板
    、冷氣管通風口、衛浴設備及茶水間等裝潢，並擅自於系爭
    房屋樑柱上鑽孔，已危害該建物之安全，依系爭契約第8條
    約定，負有回復原狀義務，故需支付修繕費用46萬元。則上
    開債務與美人魚之家交付之押租金債權抵銷後，美人魚之家
    仍積欠67萬3,000元（計算式：36萬6,000元＋18萬3,000元＋4
    6萬元＋3萬元－36萬6,000元＝67萬3,000元）未償。又美人魚
    之家為獨資組織，其於103年10月28日由毛靖雅擔任法定代
    理人與伊簽訂系爭契約，則系爭契約終止後之回復原狀及返
    還租賃物之義務，均於其擔任負責人時即已發生，僅尚未到
    期，故毛靖雅仍應就前開債務，依民法第305條第2項規定，
    於到期後2年內與美人魚之家負連帶賠償責任。為此，爰依
    系爭契約第11條、民法第179條、第231條第1項、第432條第
    2項規定，提起本件訴訟，請求被上訴人給付上訴人67萬3,0
    00元及遲延利息等語。
二、被上訴人則以：
  ㈠毛靖雅非美人魚之家之法定代理人，上訴人對其提出反訴，
    應屬當事人不適格。況美人魚之家之法定代理人已於107年5
    月29日由毛靖雅變更為許汶如，並於財政部稅務入口網公告
    ，屬上訴人可知悉之通知、公告，已符合民法305條第1項之
    通知、公告要件，且上訴人主張之損害賠償債權係美人魚之
    家提前解約後拆除裝潢行為所致，此債務既在毛靖雅轉讓後
    始發生，自不在其負責之範圍。
  ㈡又系爭房屋之廁所、茶水間並非建築物之主結構，美人魚之
    家於承租後亦取得上訴人同意拆除，並為營業需求重新裝潢
    。系爭契約第7條、第8條既約定，雙方期前解約時，美人魚
    之家僅需自行拆除屋內裝潢及隔間，保留平整之天花板、地
    板，並無復原至遷入時格局之義務；且系爭契約第8條所稱
    「不得損害原有建築」，對照內政部頒發之租賃住宅契約約
    定及不得約定事項，應是指不得損壞原有建築結構上之安全
    而言，並非是指功能，是美人魚之家前開拆除行為，並未破
    壞系爭房屋之結構安全，且上訴人於第二審始提出系爭契約
    第8條僅適用於契約屆滿時之新攻防方法，顯有失權效之適
    用，亦有權利濫用之虞。至上訴人另主張美人魚之家毀損屋
    內冷氣空調、地板等損害，冷氣部分，系爭契約第17條雖規
    定，冷氣空調所有權為上訴人所有，然該條文並未涵蓋冷氣
    機空調額外增接之管線與出風口，美人魚之家返還時，冷氣
    機功能完好、電線外觀亦無毀損，僅係埋藏於天花板內之配
    電管線、出風口因屬美人魚之家自費裝潢之一部而有遭拆除
    之情形，不影響冷氣之功能；且上訴人所提系爭房屋之竣工
    圖係於74年4月15日製作，距離兩造於103年10月28日簽訂系
    爭契約，已近30年，該竣工圖無法證明上訴人所稱衛浴設備
    、空調機房等設置為美人魚之家承租時之狀態。
  ㈢再者，系爭契約已於107年11月13日終止，並於107年11月15
    日將點交之情事通知上訴人，其拒絕點交，乃屬民法第234
    條之受領遲延，則其主張因遲延所生之租金、管理費等損失
    ，自非可歸責於美人魚之家。況上訴人於終止契約後，即就
    系爭房屋另為招租行為，並於107年12月27日與訴外人富千
    代公司（下稱富千代公司）訂立新租約，富千代公司並依營
    業需求重新裝潢，顯見系爭契約終止後，系爭房屋之狀態並
    不影響其上訴人之使用、收益，縱上訴人因美人魚之家拆除
    屋內裝潢受有損失，然此部分亦因新承租人自行裝潢而不復
    存在，上訴人請求租金、管理費、修繕費用損失，並無理由
    等語，資為抗辯。
三、原審就本訴部分，為被上訴人全部敗訴之判決；就反訴部分
    判命被上訴人應給付上訴人9萬5,850元，及自108年3月26日
    起至清償日止，按年息5％計算之利息，並就上訴人勝訴部分
    ，依職權宣告假執行，駁回上訴人其餘反訴。上訴人就其反
    訴敗訴部分聲明不服，提起上訴。被上訴人就其反訴敗訴部
    分提起附帶上訴。上訴人上訴聲明：㈠原判決不利於上訴人
    部分廢棄；㈡上開廢棄部分，被上訴人應再給付上訴人57萬7
    ,150元，及自反訴起訴狀繕本送達翌日起至清償日止，按年
    息5%計算之利息。被上訴人就上訴部分答辯聲明：㈠上訴駁
    回。並附帶上訴聲明：㈠原判決反訴不利於被上訴人部分廢
    棄；㈡上開廢棄部分，上訴人在第一審之反訴駁回。上訴人
    則答辯聲明：附帶上訴駁回（被上訴人於原審本訴受敗訴判
    決之部分未據上訴，不在本院審理範圍）。
四、兩造不爭執之事項：
　㈠兩造於103年10月28日簽訂系爭契約，由美人魚之家向上訴人
    承租系爭房屋，租賃期間自103年11月1日起至113年10月31
    日止，租金每個月18萬3,000元，押租金36萬6,000元，此有
    系爭契約在卷可稽（見原審卷第25至29頁）。
　㈡美人魚之家為獨資組織，簽訂系爭契約時負責人為毛靖雅，
    嗣於107年5月29日變更為許汶如，此有財政部稅務入口網公
    示資料查詢服務畫面、護理機構開業執照等件在卷可稽（見
    原審卷第137至138頁）。
　㈢美人魚之家遷入系爭房屋前之房屋現況，及美人魚之家遷離
    系爭房屋時，將系爭房屋之裝潢、浴廁、水電管線、冷氣通
    風管線及部分牆面、地板拆除，此有系爭房屋之照片在卷可
    稽（見原審卷第99至105頁、第208至212頁、本院卷第225至
    233頁）。
　㈣美人魚之家於107年9月13日，依系爭契約第7條約定提前終止
    租約，該租約於107年11月13日終止，雙方未完成點交，上
    訴人於107年12月6日函覆拒絕協同點交，有威廉聯合律師事
    務所函暨中華郵政掛號郵件收件回執、汐止郵局第181426號
    存證信函等件在卷可稽（見原審卷第31至33頁、第39至41頁
    、第47頁、本院卷第192至193頁）。
　㈤美人魚之家於107年8月10日、同年9月25日、同年10月25日，
    均各匯款18萬3,000元予上訴人，此有臺灣中小企業銀行匯
    款申請書（匯款人證明聯）在卷可稽（見本院卷第207頁）
    。
五、得心證之理由：
    上訴人主張美人魚之家於107年11月13日提前終止系爭契約
    ，所通知之點交未依債之本旨返還，不生提出之效力，至10
    8年1月前仍占有系爭房屋，應給付相當於租金之不當得利及
    大樓管理費，及未回復系爭房屋之樓地板、冷氣管通風口、
    衛浴設備及茶水間等裝潢，致使伊受修繕費用之損害，該等
    債務與被上訴人之押租金債權抵銷後，仍積欠67萬3,000元
    未償等情，則為被上訴人所否認，並以前詞置辯。是本件所
    應審究者厥為：㈠美人魚之家簽訂系爭契約時負責人為毛靖
    雅，嗣於107年5月29日變更為許汶如，美人魚之家終止系爭
    契約後所生之損害賠償或不當得利債務，毛靖雅是否需依民
    法第305條第2項規定，與美人魚之家負連帶清償責任？㈡上
    訴人依系爭契約第11條約定、民法第179條、第231條第1項
    、第432條第2項規定，請求被上訴人給付違約金18萬3,000
    元、相當於2個月租金之不當得利或損害賠償36萬6,000元、
    大樓管理費3萬元及修繕費用46萬元，扣除押租金後合計共6
    7萬3,000元，有無理由？分別審酌如下：
  ㈠美人魚之家簽訂系爭契約時負責人為毛靖雅，嗣於107年5月2
    9日變更為許汶如，美人魚之家於107年11月13日終止契約後
    所生之損害賠償或不當得利債務，毛靖雅是否需依民法第30
    5條第2項規定，與美人魚之家負連帶清償責任？
  ⒈查美人魚之家為獨資組織，原負責人毛靖雅於103年10月28日
    向上訴人承租系爭房屋，並簽訂系爭契約，且交付押金36萬
    6,000元予上訴人，嗣於107年5月29日美人魚之家之負責人
    變更為許汶如等情，有美人魚之家之公示資料查詢服務列印
    資料、護理機構開業執照影本在卷可稽（見原審卷第137至1
    38頁），並為兩造所不爭執，此部分之事實應堪認定。
  ⒉按就他人之財產或營業，概括承受其資產及負債者，因對於
    債權人為承受之通知或公告者，即生承擔債務之效力。前項
    情形，債務人關於到期之債權，自通知或公告時起，未到期
    之債權，自到期時起，二年以內，與承擔人連帶負其責任，
    民法第305條定有明文。若與此結合有債權移轉之情事時，
    苟依民法第294條至第299條之規定，經讓與人或受讓人通知
    債務人，亦生效力。而此之通知，不過為觀念通知，為通知
    概括承受事實之行為，得任以言詞或文書為之，不需何等之
    方式。倘承受人對於債之相對人主張受讓事實行使債權時，
    足使知有概括承受之事實，即應認為兼有通知之效力（最高
    法院88年度台上字第1135號判決意旨參照）。查美人魚之家
    於107年9月13日以其名義向上訴人為提前終止系爭契約之意
    思表示，復於107年12月17日以其名義提起本件訴訟，請求
    上訴人返還押租金，已足使上訴人知悉許汶如有概括承受美
    人魚之家之資產及負債之事實，應認已具通知上訴人系爭契
    約之債權移轉及債務承擔之效力，且毛靖雅確有將本件押租
    金返還請求權讓與許汶如，亦有毛靖雅出具之債權讓與證明
    書在卷可憑（見原審卷第367頁），足徵許汶如係概括承受
    「美人魚產後護理之家」資產及負債，並已發生其承受「美
    人魚產後護理之家」營業之資產及負債之效力。
　⒊惟依民法第305條第2項規定，債務人負責之範圍，係以發生
    承擔債務之效力當時，業已存在之債務為限，最高法院98年
    度台上字第1286號判決可參。承前所述，許汶如已就美人魚
    之家之財產或營業概括承受其資產及負債，且已對於債權人
    即上訴人為承受之通知，而生承擔債務之效力，毛靖雅自應
    依民法第305條第2項規定，就通知前已存在之債務與美人魚
    之家負連帶清償責任。然本件上訴人係請求被上訴人賠償系
    爭契約終止後未回復原狀返還系爭房屋之損害及不當得利，
    觀之系爭契約第7條固約定承租人提前終止時應給付1個月租
    金之違約金，另依系爭契約第6條、第7條、第8條、第17條
    約定承租人負有保留可用天花板及地板及冷氣空調之返還系
    爭房屋義務(如後述)，然而，許汶如於107年9月13日通知上
    訴人概括承受美人魚之家資產及負債時，系爭契約尚未終止
    ，系爭契約終止後美人魚之家應返還系爭房屋及負損害賠償
    或不當得利債務即尚未存在，毛靖雅對於通知後始發生之前
    開債務，自不負連帶清償責任，是本件上訴人請求毛靖雅賠
    償損害或返還不當得利，自屬無據。
  ㈡上訴人依系爭契約第11條約定、民法第179條、第231條第1項
    、第432條第2項規定，請求美人魚之家給付違約金18萬3,00
    0元、相當於2個月租金之不當得利或損害賠償36萬6,000元
    、大樓管理費3萬元及修繕費用46萬元，扣除押租金後合計
    共67萬3,000元，有無理由？
　⒈修繕費用46萬元部分：
  ⑴按解釋契約，固須探求當事人立約時之真意，不能拘泥於契
    約之文字，但契約文字業已表示當事人真意，無須別事探求
    者，即不得反捨契約文字而更為曲解，最高法院17年年上字
    第1118 號判例可資參照。
  ⑵查系爭契約第6條、第7條、第8條分別約定：「乙方（即美人
    魚之家）於租期屆滿時，除經甲方（即上訴人）同意繼續出
    租外，應即日將租賃房屋遷空交還甲方，不得藉詞推諉或主
    張任何權利，乙方不復原至遷入時的格局，亦不拆除既有隔
    間，但須保留可用的天花板及地板於甲方...」、「 契約期
    間乙方若擬遷離他處時，乙方不得向甲方請求租金償還，遷
    移費及其他任何名目之權利金，而應無條件將該房屋騰空交
    還甲方（乙方需自費拆除隔間，並保留可用平整天花板及地
    板予甲方），乙方不得異議。乙方於租約期間內如欲退回租
    賃房屋，應於二個月前以書面通知甲方，並賠償甲方一個月
    租金，乙方決無異議」、「房屋有改裝設施之必要時，乙方
    取得甲方之同意始得自行裝設，但不得損害原有建築，乙方
    於交還房屋時得以保留天花板、地板等現有簡單隔間（不復
    原至遷入時的格局）並遷空交還甲方」等語（見原審卷第25
    頁），再衡以系爭房屋為大坪數之商業用途使用，而系爭房
    屋於出租前之現況如原審卷第99頁、第100頁照片所示，亦
    為兩造所不爭執，又美人魚之家承租系爭房屋乃作為產後護
    理之家使用，復為上訴人所知悉，是雙方於簽訂系爭租約當
    時均可預見美人魚之家承租後將有最大幅度的改裝需求，而
    兩造既於系爭契約就返還房屋之回復原狀明文約定為：「不
    復原至遷入時的格局，亦不拆除既有隔間，但須保留可用的
    天花板及地板於甲方」、「需自費拆除隔間，並保留可用平
    整天花板及地板予甲方」、「於交還房屋時得以保留天花板
    、地板等現有簡單隔間（不復原至遷入時的格局）」等語，
    足見美人魚之家於返還系爭房屋時，僅需保留可用之天花板
    及地板，而無須復原至遷入時的格局。
  ⑶觀諸上訴人所提出美人魚之家交還系爭房屋之現況照片（見
    原審卷第101頁），其中地板部分僅剩凹凸不平之水泥地面
    ，難認美人魚之家已交還可用之地板予上訴人，況美人魚之
    家亦自承簽約當時交付的地板為塑膠地板（見原審卷第347
    頁），是上訴人主張因美人魚之家未將地板回復原狀而受有
    損失，應屬有據。
  ⑷上訴人另主張美人魚之家將冷氣風管拆除，僅返還冷氣主機
    之事實，業據其提出之照片（見原審卷第104、105頁）為據
    ，且為美人魚之家所不爭執，堪認屬實。而查系爭契約第17
    條約定：「冷氣空調部分所有權為甲方，在交屋同時甲方應
    負責提供正常良好之冷氣於乙方使用，爾後空調室內送風機
    及出風口、線路開關、冰水管路系統、冷氣主機之定期維護
    保養（一年一次）清洗維修及零件更換均由乙方負責...」
    等語，足見簽立系爭契約時，上訴人所交付之冷氣空調設備
    包括空調室內送風機及出風口、線路開關、冰水管路系統、
    冷氣主機等，且該設備之所有權為上訴人，美人魚之家於租
    賃期間負有維護之責，則於系爭房屋返還時，美人魚之家自
    負有返還前開設備之義務。是本件之空調設備所有權既屬上
    訴人，美人魚之家於租賃期間縱因需求不同而有另行配置管
    線之必要，於歸還系爭房屋之時，亦有依照前開約定交還上
    訴人可用之空調設備之義務，然美人魚之家卻將相關冷氣風
    管拆除，致空調設備無從使用，從而上訴人主張其受有此部
    分之損失，亦屬有據。至美人魚之家雖抗辯上訴人已將系爭
    房屋另行出租給第三人，並由第三人自行裝潢，故上訴人未
    受有損失云云，然房屋之屋況本會影響出租之價格，尚難以
    上訴人已將房屋出租他人即推認其未受有損失，是美人魚之
    家前開抗辯，並無理由。
  ⑸上訴人雖主張美人魚之家將系爭房屋之原有廁所、茶水間拆
    除，而未將之回復原狀，致其受有損失等語，然依系爭契約
    解釋，美人魚之家於返還系爭房屋時，無須復原至遷入時的
    格局，業如前述，是上訴人主張受有此部分損失，並無理由
    。另依契約整體解釋，契約中既載明承租人無須回復原有格
    局，則系爭契約第8條中所載之「原有建築」，應係指建物
    之主結構，如樑柱、承重牆等等，而廁所、茶水間核屬建物
    之原有格局、裝潢之一部份，並非建物之主結構，是上訴人
    主張美人魚之家拆除原有廁所、茶水間係違背系爭契約第8
    條之損害原有建築，亦無理由。另上訴人主張美人魚之家於
    屋樑鑽孔，造成系爭房屋之結構損害云云，並提出照片為據
    （見原審卷第114頁、第321頁），然而上訴人據以主張出租
    前之現況照片（見原審卷第321頁）其上並未有拍攝之日期
    ，無從據此認定該照片所示之情形是否為系爭房屋出租前之
    現況，再依證人曹大維即裝潢系爭房屋之人於原審證稱：「
    （在你裝修的過程中，有無在任何的樑柱上為了增加冰水管
    、通風口而去打洞的情形？）沒有。（所以在你維修的過程
    中，在樑柱未曾有打洞的情形？）是。」（見原審卷第258
    頁），足認美人魚之家抗辯未在屋樑上鑽孔，應非虛妄，上
    訴人既未能提出其他證據證明之，則其此部分主張，為無理
    由。
  ⑹查證人汪暉哲於原審證述：「反證一的報價單（下稱系爭報
    價單）是我提供的，是參考房屋竣工圖及現場狀況所開立的
    ，其上所有設備材質是採用一般材料，價格也是一般材料的
    價格」等語（見原審卷第252至253頁），再衡以系爭報價單
    所載之金額核與一般市價相當，美人魚之家亦未能舉證證明
    該金額有顯高於市價之情形，是本院認系爭報價單足以作為
    本件回復原狀所需金額之參考，而參諸該報價單，其中關於
    地板之回復費用費用為17萬9,850元【計算式：地板拆除（
    打平）15,000元＋廢棄物清運車3,000元＋全室地板145,500元
    ＋10%工程管理費（16,350元）＝179,850元】，空調工程費用
    為9萬9,000元（新增風管、風口90,000＋10%工程管理費＝99,
    000元），堪認上訴人因美人魚之家未將系爭房屋之地板，
    依約回復原狀及損壞空調設備所受損失為27萬8,850元（計
    算式：179,850元＋99,000元＝278,850元）。
  ⒉遲延返還房屋之相當於2個月租金36萬6,000元與大樓管理費3
    萬元之損害或不當得利部分：
    按租賃關係消滅後，承租人固負有返還租賃物之義務，惟租
    賃物之點交，須出租人之協力始能完成。再按債權人預示拒
    絕受領之意思，或給付兼需債權人之行為者，債務人得以準
    備給付之事情，通知債權人以代提出，民法第235條但書定
    有明文。是以，如承租人於租賃期限屆滿或租賃契約終止後
    ，業已將點交房屋之情事通知出租人，出租人卻預示拒絕受
    領之意思，或遲未配合辦理點交之事宜時，應認承租人已盡
    返還房屋之義務，即不具有可歸責之事由。查系爭契約已於
    107年11月13日合法終止之事實，業如前述。又美人魚之家
    分別於107年11月8日、10日通知上訴人辦理點交事宜，經上
    訴人於107年12月6日以存證信函以美人魚之家未盡回復原狀
    之義務，而拒絕協同點交之事實，亦為兩造所不爭執，上開
    事實均堪認定。然租賃物是否已經依約回復原狀，僅涉承租
    人是否應負回復原狀之義務及負損害賠償責任，以及出租人
    是否得以承租人給付之押租金抵充承租人應給付回復原狀之
    必要費用及損害賠償金額之問題，並非出租人得以拒絕點交
    房屋之事由。是上訴人無正當理由拒絕美人魚之家點交房屋
    ，則美人魚之家以其準備給付之事通知上訴人，已足以代替
    點交之現實提出，揆諸前揭規定及說明，應認美人魚之家已
    盡承租人返還房屋之義務，上訴人主張因美人魚之家遲延返
    還而受有相當於2個月租金與大樓管理費之損害或不當得利
    共39萬6,000元，即屬無據。
  ⒊承上，上訴人得請求美人魚之家賠償其地板回復原狀費用及
    冷氣空調損害合計27萬8,850元，而兩造就美人魚之家提前
    終止系爭契約應賠償1個月租金之違約金並不爭執，故押租
    金36萬6,000元扣除1個月租金之違約金18萬3,000元及地板
    回復原狀費用及冷氣空調損害27萬8,850元後，上訴人尚得
    向美人魚之家請求給付9萬5,850元。
六、綜上所述，上訴人請求美人魚之家給付9萬5,850元及利息為
    有理由，應予准許，逾此部分之請求則無理由，應予駁回。
    原審就前述應准許、不應准許部分分別為被上訴人美人魚之
    家及上訴人敗訴之判決，均無不合，上訴人上訴及美人魚之
    家附帶上訴意旨指摘原判決前開部分不當，求予廢棄改判，
    均無理由，應予駁回。至原審判決毛靖雅應給付部分，顯有
    違誤，毛靖雅附帶上訴指摘原判決此部分不當，求予廢棄改
    判，為有理由，應由本院廢棄改判如主文第3項所示。
七、本件事證已臻明確，至於未論述之爭點；兩造其餘之攻擊或
    防禦方法；未經援用之證據，經本院斟酌後，認為均不足以
    影響本判決之結果，自無一一詳予論駁之必要，併此敘明。
八、據上論結，本件上訴為無理由，附帶上訴為一部有理由，一
    部無理由，依民事訴訟法第436條之1第3項、第449條第1項
    、第450條、第78條，判決如主文。
中　　華　　民　　國　　110 　年　　10　　月　　27　　日
                  民事第八庭審判長法  官  鄭佾瑩
                                  法  官  陳宣每
                                  法  官  王秀慧
以上正本係照原本作成。　　　　　　　　　　　　　　　　　本判決不得上訴。 
中　　華　　民　　國　　110 　年　　10　　月　　27　　日
                                  書記官  何明芝